最高法院刑事判決　　　　　　九十六年度台上字第七二八六號
上　訴　人　甲○○
選任辯護人　黃文明律師
上　訴　人　乙○○
上列上訴人等因違反毒品危害防制條例案件，不服台灣高等法院
中華民國九十六年九月二十七日第二審判決（九十六年度上訴字
第一九七七號，起訴案號：台灣桃園地方法院檢察署九十五年度
偵字第二四八五０號），提起上訴，本院判決如下：
    主  文
上訴駁回。
    理  由
按刑事訴訟法第三百七十七條規定，上訴於第三審法院，非以判
決違背法令為理由，不得為之。是提起第三審上訴，應以原判決
違背法令為理由，係屬法定要件。如果上訴理由書狀並未依據卷
內訴訟資料，具體指摘原判決不適用何種法則或如何適用不當，
或所指摘原判決違法情事，顯與法律規定得為第三審上訴理由之
違法情形，不相適合時，均應認其上訴為違背法律上之程式，予
以駁回。本件原判決認定：上訴人甲○○、乙○○明知海洛因係
毒品危害防制條例所規定第一級毒品，且屬行政院依據懲治走私
條例公告管制進出口物品，不得運輸、持有及私運進口，猶於民
國九十五年十一月間，受姓名年齡不詳綽號「王大哥」及「小安
」之成年男子之委託，以每人新台幣（下同）十五萬元報酬，前
往柬埔寨運輸毒品回台。依甲○○、乙○○之智識及經驗可得預
見「王大哥」、「小安」所稱欲帶回之毒品，有可能係海洛因，
乃因貪圖豐厚金錢報酬，不違背二人本意而應允之，遂與「王大
哥」、「小安」共同基於運輸海洛因之犯意聯絡，由「王大哥」
、「小安」提供現金三萬九千元供其二人向旅行社報名參加柬埔
寨旅行團，並於九十五年十一月二十日隨團搭機前往柬埔寨。翌
日（十一月二十一日）中午，甲○○、乙○○即依「王大哥」、
「小安」指示前往當地某旅館櫃檯領取藏有海洛因之行李箱一件
，返回下榻飯店後，將該行李箱內以陳皮梅包裝紙包裝之六百四
十一粒海洛因，再以塑膠袋分裝為十二袋，裝入二紙箱中，於同
月二十四日下午七時三十分許自柬埔寨搭乘班機回台時，以託運
行李方式，將該海洛因運入台灣地區，在台灣桃園國際機場接受
入境檢查時，經內政部警政署航空警察局員警以Ｘ光檢視甲○○
、乙○○行李，發覺影像可疑，會同財政部台北關稅局關員當場
查獲，扣得該二箱海洛因，其中一箱有海洛因三百二十五粒（合
計淨重二千一百四十七點六四公克、純度百分之七十三點三四、
純質淨重一千五百七十五點零八公克），另一箱有三百十六粒（
合計淨重二千零八十一點八六公克、純度百分之七十三點三四、
純質淨重一千五百二十六點八四公克）及夾裝毒品包裝袋二箱、
甲○○所使用之0000000000號行動電話、乙○○所使
用之0000000000號行動電話等情。爰撤銷第一審判決
，改判仍依想像競合犯之例，從一重論甲○○、乙○○與「王大
哥」、「小安」共犯毒品危害防制條例第四條第一項之運輸第一
級毒品罪，並適用刑法第五十九條規定酌量減輕其刑。已綜核全
部卷證資料，詳加斟酌論斷，敘明其所憑之證據及認定之理由，
而以甲○○、乙○○否認犯罪所持之辯解為不足採，予以指駁綦
詳，俱有卷存之證據資料可資覆按，從形式上觀察，並無判決違
背法令之情形存在。甲○○上訴意旨略稱：(一)原判決僅依乙○○
片面、先後不一、未經具結及甲○○交互詰問、無證據能力之陳
述，認定甲○○、乙○○各可得十五萬元報酬，其採證違反證據
法則；(二)原判決不採乙○○於第一審所為有利甲○○之供述，又
未說明其理由，有判決不載理由之違法；(三)上訴人等於九十五年
十二月一日在檢察官偵訊時所供與事實不符，無證據能力，原判
決採為裁判之基礎，與證據法則有違；(四)甲○○並無運輸海洛因
之主觀犯意，原判決認其具不確定之故意，純屬推測，有認定事
實不憑證據及不符經驗法則、論理法則之違誤；(五)共犯「王大哥
」、「小安」確有其人，原審未加調查，有應調查之證據而未調
查之違法；(六)原判決未說明上訴人等貪圖之報酬究竟為豐厚或不
多，又以「惟僅因貪圖三萬九千元」援引刑法第五十九條酌量減
輕其刑，亦有理由矛盾之違法等語。乙○○上訴意旨則以其業已
認罪，並一再請求酌減為有期徒刑十五年，原判決仍與矢口否認
犯罪之甲○○量處相同刑期十九年，實有不當等語。查證據之取
捨及其證明力之判斷，屬於事實審法院之職權，苟其所為之判斷
，並不違背經驗法則及論理法則，即不能任意指為違背法令，而
執為合法之第三審上訴理由。又認定犯罪事實所憑之證據，並不
以直接證據為限，間接證據亦包括在內，審理事實之法院綜合卷
內之直接、間接證據，本於推理作用，於通常一般之人均不致有
所懷疑，得確信其為真實之程度者，即非不得據之為有罪之認定
。再者，證人之陳述有部分前後不符，或相互間有所歧異時，究
竟何者為可採，法院仍得本其自由心證予以斟酌，非謂一有不符
或矛盾，即應認其全部均為不可採信，若其基本事實之陳述，果
與真實性無礙時，仍非不得予以採信。原判決論處甲○○、乙○
○共同運輸第一級毒品罪刑，係綜合：(一)上訴人等於九十五年十
二月一日檢察官偵訊時所為詳細供述，嗣後之偵查及第一審審判
中復均未抗辯該項供述非出於任意性，應具證據能力；(二)上訴人
等於九十五年十一月二十四日警詢時所為主要情節尚無重大歧異
之供述；(三)依卷附函查所得資料，上訴人等於出國前及入境被查
獲前，所使用之行動電話均與「小安」等人有頻頻聯絡之情事；
(四)經勘驗九十五年十一月二十日機場櫃台監錄畫面光碟結果，上
訴人等於出國前確曾與「小安」等人面對面交談；(五)扣案以陳皮
梅包裝紙包裝共六百四十一粒海洛因，其純度、重量業經法務部
調查局鑑定無訛；(六)尚有同時查獲扣案之夾裝毒品包裝袋二箱及
彼二人所使用之各該行動電話等直接、間接證據，本於推理作用
，確信其為真實之程度，而為有罪之認定，並非單採乙○○之供
述為論斷之依據，其採證並無違背證據法則。而甲○○之辯護人
曾於原審執乙○○在第一審之供述，為甲○○不知行李箱內藏毒
品之辯解，業經原判決論述難以採取之理由甚詳（見判決理由乙
、一、(五)），並無理由不備情事。至於上訴人等於九十五年十二
月一日檢察官偵訊時之供述何以特別可信？二人所圖得之運輸毒
品報酬若干？所具主觀犯意如何？均屬原審取捨證據及判斷證據
證明力以認定事實之職權行使，其所為判斷，尚無悖乎一般經驗
及論理法則，自不得任意指為違法。再按刑事訴訟法第三百七十
九條第十款所稱「依本法應於審判期日調查之證據，而未予調查
」，係指事實審訴訟程序中已存在之證據，而在客觀上為法院認
定事實及適用法律之基礎，有調查之必要，且非不能調查或不易
調查者而言。綽號「王大哥」、「小安」之成年共犯男子雖確有
其人，其中第一審亦曾依乙○○所稱「小安」即「王家安」及相
關行動電話通聯紀錄查詢之，然均無所獲（見第一審卷第三十五
、五十一至六十一、八十七頁）；既因姓名年齡不詳，而無從調
查，原審未予調查，尚無違法可言。末查刑之量定，係實體法上
賦予法院職權裁量之事項，倘無逾越法律規定之範圍，或濫用裁
量權限之情形，即不得任意指摘為違法，而據為第三審上訴之合
法理由。原判決業已說明上訴人等私運回國之海洛因純質淨重共
三千一百零一點九二公克，雖非微量，惟僅因貪圖三萬九千元出
國費用及每人可獲得各十五萬元酬勞，即受人利用而觸犯法定刑
為死刑或無期徒刑之重罪，顯與一般運輸毒品販賣以牟取暴利之
毒梟不同，且甫進入台灣，所運毒品尚未流入市面，即在機場被
查獲，情輕罰重，科以最輕之刑，仍嫌過重，客觀上足以引起一
般人同情，其犯罪情狀尚堪憫恕，乃依刑法第五十九條規定酌量
減輕其刑，殊無理由矛盾可言。原判決復說明審酌乙○○之犯罪
動機、手段，智識程度，私運毒品海洛因之數量，對國家社會造
成之侵害程度及犯後態度等一切情狀，量處有期徒刑十九年，既
未逾法定刑度，亦無失出失入情形，不生違背法令問題。上訴意
旨所指核與法律規定得為第三審上訴理由之違法情形均不相適合
，應認其上訴為違背法律上之程式，予以駁回。
據上論結，應依刑事訴訟法第三百九十五條前段，判決如主文。
中　　華　　民　　國　九十六　年　 十二 　月   二十   日
                      最高法院刑事第二庭
                          審判長法官  紀　俊　乾
                                法官  黃　正　興
                                法官  陳　東　誥
                                法官  林　錦　芳
                                法官  魏　新　和
      本件正本證明與原本無異
                                      書  記  官
中　　華　　民　　國　九十六　年　 十二 　月　二十四　日
                                                 H
